【裁判字號】    99,訴,2470
【裁判日期】    991209
【裁判案由】    毒品危害防制條例
【裁判全文】
臺灣臺中地方法院刑事判決              99年度訴字第2470號
公  訴  人  臺灣臺中地方法院檢察署檢察官
被      告  賴曉君
上列被告因毒品危害防制條例案件，經檢察官提起公訴（99年度
撤緩毒偵字第114號），本院判決如下：
    主    文
賴曉君施用第一級毒品，累犯，處有期徒刑陸月，如易科罰金，
以新臺幣壹仟元折算壹日。又施用第二級毒品，累犯，處有期徒
刑參月，如易科罰金，以新臺幣壹仟元折算壹日。應執行有期徒
刑捌月，如易科罰金，以新臺幣壹仟元折算壹日。
    犯罪事實
一、賴曉君前因施用毒品案件，經依臺灣南投地方法院裁定令入
    戒治處所施以強制戒治，於民國91年5月17日停止強制戒治
    付保護管束，並於91年12月9日期滿執行完畢，經臺灣南投
    地方法院檢察署檢察官以91年度戒毒偵字第292號為不起訴
    處分。93年間又因施用毒品案件，經臺灣彰化地方法院以93
    年度訴字第347號判處有期徒刑1年，經上訴後，由臺灣高等
    法院臺中分院判決上訴駁回確定。再因施用毒品案件，經本
    院於96年7月26日以96年度訴字第2148號判處應執行有期徒
    刑1年2月，並於96年8月23日確定，於97年11月24日縮短刑
    期執行完畢。詎仍不知警惕，復基於施用第一級毒品之犯意
    ，於98年7月21日18時許，在臺中市○區○○街380號16樓27
    室內，以將海洛因摻入香菸點燃吸食煙霧之方式，施用第一
    級毒品海洛因1次；另於98年7月20日某時，在上開地點，以
    玻璃球燒烤甲基安非他命吸食煙霧之方式，施用第二級毒品
    甲基安非他命1次。嗣於98年7月21日22時30分許，為警在臺
    中市○區○○路2段137號前查獲，並扣得第一級毒品海洛因
    1包（驗餘淨重0.87公克。所涉持有第一級毒品部分，另經
    檢察官以98年度偵字第22107號案件聲請簡易判決處刑，並
    經本院以98年度中簡字第2168號判處有期徒刑3月確定）及
    注射針筒1支。
二、案經行政院海岸巡防署海岸巡防總局中部地區巡防局報告臺
    灣臺中地方法院檢察署檢察官偵查起訴。
    理  由
一、證據能力之判斷
    被告以外之人於審判外之陳述雖不符刑事訴訟法第159 條之
    1至之4等4條之規定，而經當事人於審判程序同意作為證據
    ，法院審酌該言詞陳述或書面陳述作成時之情況，認為適當
    者，亦得為證據，刑事訴訟法第159條之5第1項定有明文。
    其立法意旨在於傳聞證據未經當事人之反對詰問予以核實，
    原則上先予排除。惟若當事人已放棄反對詰問權，於審判程
    序中表明同意該等傳聞證據可作為證據，基於尊重當事人對
    傳聞證據之處分權，及證據資料愈豐富，愈有助於真實發見
    之理念，且強化言詞辯論主義，使訴訟程式得以順暢進行，
    上開傳聞證據亦均具有證據能力。經查，被告及檢察官就本
    院所引用卷內被告以外之人於審判外之陳述，於審判程序均
    同意作為證據，且本院審酌前開證據資料作成時之情況，均
    無不法之情事，且與待證事實具有關聯性，認為適宜作為本
    案之證據，故均有證據能力。
二、訊據被告賴曉君對於上開時間、地點，分別曾施用第一級毒
    品海洛因、第二級毒品甲基安非他命之事實坦承不諱，惟辯
    稱：施用第一級毒品部分，已為持有第一級毒品判決有期徒
    刑3月確定，為同一案件，不應再重複處罰云云。然本院查
    ：
（一）被告為警查獲後所採集之尿液，經送驗結果驗有嗎啡、甲
      基安非他命之陽性反應，有真實姓名對照表（警卷第29頁
      ）、詮昕科技股份有限公司濫用藥物尿液檢驗報告（98年
      度偵字第2873號卷第22頁）附卷可稽，並有搜索扣押筆
      錄（警卷第10頁至第11頁、第16頁至第17頁、第21頁至第
      22頁）、扣押物品目錄表（警卷第12頁至第13頁、第18頁
      、第23頁）、查獲照片（警卷第30頁至第41頁）、務部調
      查局濫用藥物實驗室鑑定書（98年度毒偵字第2873號卷第
      25頁）、扣案毒品等可為佐證。而海洛因施用入人體後水
      解還原成嗎啡，再循嗎啡之代謝方式排出體外，已據行政
      院衛生署藥物食品檢驗局（81）藥檢壹字第006431號函說
      明甚詳。而被告於歷次警訊、偵查及本院準備程序、審理
      程序，亦均坦承施用第一級、第二級毒品之行為，是被告
      確實於上開時間、地點有施用第一級毒品海洛因、第二級
      毒品甲基安非他命之行為，應可認定。
（二）查被告前因施用毒品案件，經依臺灣南投地方法院裁定令
      入戒治處所施以強制戒治，於91年5月17日停止強制戒治
      付保護管束，並於91年12月9日期滿執行完畢，經臺灣南
      投地方法院檢察署檢察官以91年度戒毒偵字第292號為不
      起訴處分。93年間又因施用毒品案件，經臺灣彰化地方法
      院以93年度訴字第347號判處有期徒刑1年，經上訴後，由
      臺灣高等法院臺中分院判決上訴駁回確定。再因施用毒品
      案件，經本院於96年7月26日以96年度訴字第2148號判處
      應執行有期徒刑1年2月，並於96年8月23日確定，於97年
      11月24日縮短刑期執行完畢，此有被告前案紀錄表在卷可
      憑。而被告本件施用第一級、第二級毒品之犯行固於上開
      91年12月9日強制戒治執行完畢釋放後5年後所為，惟按毒
      品危害防制條例於92年7月9日修正公布，自93年1月9日施
      行，其中第20條、第23條將施用毒品之刑事處遇程序區分
      為「初犯」及「五年內再犯」與「五年後再犯」。其立法
      理由略謂：「初犯」經觀察、勒戒或強制戒治後，應為不
      起訴處分；經觀察、勒戒或強制戒治執行完畢釋放後「五
      年內再犯」者，因其再犯率甚高，原實施之觀察、勒戒及
      強制戒治已無法收其實效，應依法追訴。至於經觀察、勒
      戒或強制戒治執行完畢釋放後「五年後再犯」者，因前所
      實施之觀察、勒戒或強制戒治已足以遮斷其毒癮，為期鼓
      勵自新並協助斷除毒癮，仍適用「初犯」規定，先經觀察
      、勒戒或強制戒治之程序。從而依修正後之規定，應僅限
      於「初犯」及「五年後再犯」此二種情形始應先經觀察、
      勒戒或強制戒治程序。倘被告於5年內已曾再犯並經依法
      追訴，顯見其再犯率甚高，觀察、勒戒或強制戒治已無法
      收其實效，則縱其第3次以上再度施用毒品之時間係在初
      犯經觀察、勒戒或強制戒治執行完畢釋放5年以後，仍不
      符合「五年後再犯」之規定，即應依該條例第10  條規定
      處罰（最高法院95年5月9日95年第七次刑事庭會議決議、
      同院95年度臺非字第59號判決、95年度臺上字第1071  號
      判決參照），而被告既於前揭強制戒治執行完畢釋放後之
      93年間，再因施用毒品犯行經判刑確定，業如前述，則被
      告於前開強制戒治執行完畢5年後，再犯本件施用第一級
      、第二級毒品犯行即仍應依法論科。
（三）至被告雖辯以：施用第一級毒品部分，已為持有第一級毒
      品判決有期徒刑3月確定，為同一案件，不應再重複處罰
      云云。惟查，本件被告於98年7月22日偵查之初，先是坦
      承施用第二級毒品，然否認施用第一級毒品（98年度偵字
      第2873號卷第13頁），嗣於98年9月8日偵查時始坦承：「
      海洛因查獲當天（即98年7月21日）下午6點之前臺中市○
      ○街的租屋處施用」（98年度偵字第2873號卷第27頁），
      而施用的毒品是「顏進洲放在租屋處，是我自己去拿來用
      的」（98年度偵字第2873號卷第28頁）等情。至於扣案的
      第一級毒品海洛因來源係：「顏進洲98年7月21日晚上8點
      多放在我那裡的，是顏進洲拿給我的，我放在胸罩內，因
      怕被查獲」等語，被告甚至具體表明：「查獲的毒品與我
      施用的毒品沒有關係」（98年度偵字第2873號卷第28頁）
      。是以，本件被告施用第一級毒品之時間是在98年7月21
      日18時許，地點是在臺中市○區○○街380號16樓27室內
      ；而被告經判決確定持有毒品之行為，係始自98年7月21
      日20時，由顏進洲所交付而為被告藏放在胸罩內查獲。因
      此後案之持有毒品行為，與前案之施用毒品行為之間，彼
      此並無任何關聯性，屬不同時間、不同犯意、不同態樣之
      犯罪行為，並非法律上所指之同一案件，故被告上開所辯
      ，應無可採認，本件被告施用毒品之行為仍應依法論科。
三、查海洛因、甲基安非他命分別屬毒品危害防制條例第2 條第
    2 項第1 款、第2 款規定之第一級、第二級毒品。是核被告
    賴曉君所為施用海洛因之行為，係犯毒品危害防制條例第10
    條第1項之施用第一級毒品罪；所為施用甲基安非他命之行
    為，係犯同條例第10條第2項之施用第二級毒品罪。其因施
    用第一級毒品海洛因、第二級毒品甲基安非他命因而非法持
    有第一級、第二級毒品之低度行為，均應為施用之高度行為
    所吸收，皆不另論罪。再其所犯上開2次施用毒品之行為，
    犯意各別、行為不同，應分論併罰。又被告有犯罪事實欄所
    列之有期徒刑執行完畢紀錄，此有臺灣高等法院被告前案紀
    錄表在卷可稽，被告於受徒刑之執行完畢後，5年以內故意
    再犯本件有期徒刑以上之2罪，皆為累犯，均應依刑法第47
    條第1項規定加重其刑。再被告於警訊中供出其本次施用第
    一級、第二級毒品之來源，員警並因其供述而查獲黃文輝、
    陳明裕、詹淑娟及李志強等人違反毒品危害防制條例案，此
    有行政院海岸巡防署海岸巡防總局中部地區巡防局99年10月
    9 日彰化機字第0990012625號函及所檢附被告檢舉筆錄、移
    送書等（本院卷第30頁至第52頁），足認被告符合毒品危害
    防制條例第17條第1項之規定，所犯上開2罪均應予減輕其刑
    。此部分減刑之適用爰與上開累犯加重之規定，依刑法第71
    條第1項之規定先加後減之。本院審酌被告前已有多次施用
    毒品之不良素行，竟不知自我惕勵，而一再施用毒品，及本
    次施用毒品之種類、時間、方式，暨犯罪後尚能坦白犯行等
    一切情狀，分別量處如主文所示之刑，並定其應執行之刑及
    易科罰金之折算標準。又扣案之注射針筒1支雖為被告所有
    ，並供本件施用毒品所用，然業經執行檢察官予以廢棄處分
    ，此有臺灣臺中地方法院檢察署檢察官扣押（沒收）物品處
    分命令（98年度執從字第2906號卷第5頁）在卷可查，是該
    物品已然滅失而不存在，爰不予宣告沒收，至扣案之第一級
    毒品海洛因1包（驗餘淨重0.87公克），亦經本院於98年度
    中簡字第3168號案件中宣告沒收銷燬，並經檢察官執行完畢
    （98年度執從字第2906號卷第4頁），本院亦不予宣告沒收
    銷燬，併此敘明。
據上論斷，應依刑事訴訟法第299條第1項前段，毒品危害防制條
例第10條第1項、第2項、第17條第1項，刑法第11條、第47條第1
項、第51條第5款、第41條第1項前段、第8項，判決如主文。
本案經檢察官張國強到庭執行職務
中    華    民    國    99    年    12    月    9    日
                  刑事第十五庭  審判長法  官  劉國賓
                                      法  官  許惠瑜
                                      法  官  鄭舜元
以上正本證明與原本無異。
如不服本判決應於收受判決後10日內向本院提出上訴書狀，並應
敘述具體理由；其未敘述上訴理由者，應於上訴期間屆滿後20日
內向本院補提理由書（均須按他造當事人之人數附繕本）「切勿
逕送上級法院」。
                                      書記官  張隆成
中    華    民    國    99    年    12    月    9    日
附錄論罪科刑法條
毒品危害防制條例第10條
施用第一級毒品者，處 6 月以上 5 年以下有期徒刑。
施用第二級毒品者，處 3 年以下有期徒刑。

司法院資訊處製作；財團法人民間司法改革基金會備份。
